【裁判字號】    92,易,783
【裁判日期】    921128
【裁判案由】    竊盜
【裁判全文】
臺灣彰化地方法院刑事判決                          九十二年度易字第七八三號
    公  訴  人  臺灣彰化地方法院檢察署檢察官
    被      告  丙○○
右列被告因竊盜案件，經檢察官提起公訴（九十二年度偵緝字第二五七號），本院判
決如左：
    主  文
丙○○無罪。
    理  由
一、公訴意旨略以：被告丙○○於民國九十年一月中旬左右，曾向鄰人乙○○借用車
    牌號碼ＲＡ─七九一八號自用小客車使用，用畢業已將車輛歸還乙○○。詎丙○○竟意圖為自己不法所有，於同年月二十日十五時許，在其與乙○○二人位在南
    投縣中寮鄉○○路四Ｏ五號住所附近，且於未告知乙○○之情形下，趁無人注意
    之際，持右揭車輛之鑰匙竊取該車，得手之後供己代步之用，事後並與不知情之
    丁○○交換車輛使用。嗣因丁○○於酒後不能安全駕駛右揭車輛之情形下，於同
    年八月二十八日晚上八時四十分許，行經彰化縣彰化市○○路○段五四六號附近
    ，因酒精作用行車不穩，致所駕車輛因此撞擊路旁排水溝及護牆，造成車輛毀損
    （丁○○涉嫌酒後駕車部分，業經檢察官另行聲請簡易判決處刑），因認被告涉
    有刑法三百二十條第一項竊盜罪嫌云云。
二、按犯罪事實應依證據認定之，無證據不得認定犯罪事實，刑事訴訟法第一百五十
    四條第二項定有明文。而刑事訴訟法上所謂認定犯罪事實之證據，係指足以認定
    被告確有犯罪行為之積極證據而言，該項證據自須適合於被告犯罪事實之認定，
    始得採為斷罪資料，最高法院二十九年上字第三一０五號著有判例。又認定犯罪
    事實所憑之證據，無論係直接證據或間接證據，其為訴訟上之證明，須於通常一
    般之人均不致有所懷疑，而得確信其為真實之程度者，始得據為有罪之認定，倘
    其證明尚未達到此一程度，而有合理之懷疑存在，復無其他調查途徑可尋，法院
    即應為無罪之判決，最高法院七十六年台上字第四九八六號判例足資參照。
三、公訴人認被告涉有右揭竊盜犯行，無非係以證人甲○○、乙○○於偵查中之證述
    ，及證人丁○○於警訊、偵查、審理時之證述，以及道路交通事故調查報告表、
    現場圖、委託書、車號查詢汽車車籍、扣案鑰匙等物，為其主要論據。訊據被告
    堅決否認有何竊盜犯行，辯稱：本件車輛係向乙○○所借用等語。
四、經查：（一）查證人甲○○於偵查中雖證稱本件車輛於九十年二月間失竊，然其
    既同時證稱上揭車輛均係其父親及兄乙○○在使用，則其何以能知悉上開車輛業
    已失竊，甚至知悉係於何時失竊，是其所陳，要非無疑。（二）次查證人乙○○
    於九十一年一月十七日偵查訊問時證稱：「（檢察官問：丙○○是否曾向你借過
    車？）做工事時，曾向我借過幾個鐘頭到南投，有還我，但是後車子不見，村人
    告訴我，丙○○開我的車，我沒有再借他。」、「（檢察官問：被偷的時候，鑰
    匙是否在車上？）沒有，仍在家裏。」，其後於九十一年十二月十七日偵查訊問
    時證稱：「（檢察官問：你只借他一次？）是，之後我沒借他，我家與他家距離
    十公尺，我把車停在他家門口。」、「（檢察官問：他如何偷？）我去他家喝酒
    ，車鑰匙放在我旁邊，他把鑰匙拿走，把我車開走。」；觀諸證人乙○○上開二
    次證詞，就車輛鑰匙部分，先證稱車輛被偷時，鑰匙仍在家裏，其後卻改證稱是
    在被告住處喝酒時遭被告拿走，前後顯然矛盾；參諸證人乙○○另證稱上開車輛
    係停在被告之住處門口，又稱伊係去被告家喝酒，車鑰匙放在旁邊，被他把鑰匙
    拿走，把車開走等語，核其所言，衡諸社會通念，似與竊車之態樣相去較遠，而
    與借車之情況較為相近等情，本件實亦難依憑證人乙○○先後矛盾且模糊之證詞
    ，遽認被告已犯有其所指述之竊車犯行。（三）又查證人丁○○雖證稱本件車輛
    係被告開來與其原有之自小貨車交換使用等情，亦為被告所是認，然此部分僅足
    證明被告與證人丁○○間確有交換車輛使用之事實，並無從據以推論被告有何竊
    取上開車輛之行為，是證人丁○○此部分證詞，亦無從資為認定被告犯有竊盜罪
    行之證據。（四）另查卷附道路交通事故調查報告表、現場圖，僅與證人丁○○
    涉犯酒後駕車之公共危險罪行有關，又卷附車號查詢汽車車籍，僅足證明上開車
    輛之車主登記為李進嘉，均無從據以證明被告犯有竊車犯行，而扣案之鑰匙一支
    ，既無積極確切證據足證係被告所竊，自亦無從進而推論被告係持該鑰匙竊取上
    揭車輛，至於卷附委託書依其內容係車主李進嘉於九十年八月二十日委託其父處
    理車輛遭竊事宜，然查李進嘉於八十八年八月一日起，即因毒品案件於臺灣南投
    看守所附設勒戒處所觀察、勒戒，其後經強制戒治、執行徒刑，迄九十年十一月
    十四日查詢資料時，仍在監執行，此有法務部全國檢察官線上查詢刑案人犯在監
    所最新資料報表一份附卷可據，是上開車輛之車主李進嘉顯然亦僅係聽聞他人表
    示該車失竊而出具委託書，自亦無從依該委託書為不利於被告之認定。（五）綜
    上所述，本件依公訴人所提出之證據，尚難證明被告已有其起訴書所載之竊車犯
    行，雖被告就其辯稱上開車輛係向乙○○所借用一節，亦無法明確舉證以實其說
    ，然被告依法並無自證無罪之義務，此外，復查無其他積極確切證據足認被告確
    有公訴人所指之竊盜犯行，就被告之犯罪事實容有合理之懷疑存在，基於「罪疑
    唯輕」之刑事法原則，應認不能證明其已犯罪，揆諸首揭法條及判例意旨，自應
    諭知無罪之判決。
據上論斷，依刑事訴訟法第三百零一條第一項，判決如主文。
本案經檢察官陳德芳到庭執行職務。
中      華      民      國     九十二     年    十一     月   二十八    日
                                臺灣彰化地方法院刑事第三庭
                                    審判長法官  李  進  清
                                    法      官  高  文  崇
                                    法      官  紀  佳  良
右正本證明與原本無異。
如不服本判決，應於判決送達後十日內向本院提出上訴狀( 須附繕本 )。
告訴人或被害人對於判決如有不服具備理由請求檢察官上訴者，其上訴期間之計算係
以檢察官收受判決正本之日期為準。
                                    法院書記官  張  木  松
中      華      民      國     九十二     年    十二     月       四    日


司法院資訊處製作；財團法人民間司法改革基金會備份。
